最高法院刑事判決　　　　　　　　　　　　　　　　九十一年度台上字第五六二號
　　上　訴　人　甲○○
　　選任辯護人　鄭雪麟律師
　　上　訴　人　乙○○
右上訴人等因誣告等罪案件，不服台灣高等法院中華民國八十八年十一月十一日第二
審判決（八十八年度上訴字第三六九七號，起訴案號：台灣士林地方法院檢察署八十
七年度偵字第三○三八、八○四二號），提起上訴，本院判決如左：
    主  文
原判決撤銷，發回台灣高等法院。
    理  由
本件原判決維持第一審論上訴人甲○○以意圖他人受刑事處分，向該管公務員誣告罪
，處有期徒刑柒月；論上訴人乙○○以連續證人於執行審判職務之公署審判時，於案
情有重要關係之事項，供前具結，而為虛偽陳述罪，處有期徒刑柒月之判決，駁回上
訴人等在第二審之上訴，固非無見。
惟查：(一)除刑事訴訟法有特別規定外，已受請求之事項未予判決者，其判決當然違背
法令，同法第三百七十九條第十二款定有明文。本件第一審法院檢察署檢察官已於民
國八十八年九月九日對上訴人等提起第二審上訴，有該署檢察官上訴書附卷可憑，乃
原判決對於檢察官之上訴，恝置不論，揆之上開規定，自屬違背法令。(二)刑法第一百
六十九條第一項之誣告罪，以使人受刑事或懲戒處分之意思，進而向該管公務員誣告
為要件，若因公務員之推問而為不利他人之陳述，縱其陳述涉於虛偽，除具有同條第
二項之情形外，即與誣告罪之要件不符。本件甲○○執有之系爭十一張支票係由告訴
人高明宗所簽發，且該支票經提示均遭退票，有該十一張支票及退票理由單附卷可按
（見第一審法院卷第八十八至九十三頁），且原判決亦認定「該支票顯係乙○○為支
付理髮廳之工程款而交付甲○○甚明」等情（見原判決第四頁第五行）。如果無訛，
則甲○○執有告訴人高明宗簽發之支票而不獲兌現之事實，應堪認定。其於支票不獲
付款後，自訴高明宗詐欺，而於自訴狀內述：「告訴人甲○○，告高明宗詐欺誣告
罪，本人有高明宗支票退票影印本，……，銀行（人員）告訴本人高明宗於八十四年
十二月底已退票，給本人支票均是退票之後才給，本人已辦理支付命令希望能還錢了
事，此人聞言到處欠錢不還、……，此人太過惡極欠錢不還，還要誣告本人恐嚇，如
此世界還有公理嗎？」云云（見八十六年度自字第一三七號影印卷），尚難認與事實
有何不符。至甲○○於偵查中指稱：「（問：為何接受高明宗的票？）我是向高明宗
修店鋪，工程款新台幣二十一萬零三百元，去（八十六）年八月三十日開始做工程的
」等語（見同上卷八十六年七月二日訊問筆錄），係因檢察官之推問而為之陳述，縱
其陳述與事實不符，其是否有誣告之故意，不無研求之餘地，乃原判決未詳查細究，
遽論處罪刑，自有調查之職權未盡及判決理由不備之違誤。上訴人等上訴意旨執以指
摘，為有理由，應認原判決有撤銷發回之原因。
據上論結，應依刑事訴訟法第三百九十七條、第四百零一條，判決如主文。
中      華      民      國    九十一    年      一      月     三十     日
                              最高法院刑事第十一庭
                                  審判長法官  林  增  福
                                        法官  邵  燕  玲
                                        法官  吳  昆  仁
                                        法官  陳  世  雄
                                        法官  惠  光  霞
      右正本證明與原本無異
                                              書  記  官
中      華      民      國    九十一    年      二      月      四      日
